【裁判字號】    90,再易,14
【裁判日期】    900412
【裁判案由】    再審之訴
【裁判全文】
臺灣臺北地方法院民事判決  九十年再易字第一四號
    原      告  甲○○
    被      告  台灣人壽保險股份有限公司
                            設台北市○○街十七號十八樓
    法定代理人  林政道      住.
右當事人間請求再審之訴事件，再審原告對於本院民國八十九年十二月二十一日八十
九年度保險簡上字第六號確定判決提起再審之訴，本院判決如左：
    主      文
再審之訴駁回。
再審訴訟費用由再審原告負擔。
    理      由
一、聲請意旨略以：為提新見證據及事實認定漏未斟酌：（一）新提證據：台灣人壽
    保險股份有限公司，申領保險金補件及更正通知書；發文日期八十七年十一月三
    日、字號業金字第一八五七號，第六項其他；書寫記載「殘廢保險金待事故後六
    個月，再檢具矯正後視力證明之診斷證明書再行申請」等語。（二）合約第十頁
    「註１」失明的認定第三項：以自傷害之日起〔經過六個月〕的治療為判定原則
    。（三）合約第十一頁註十二．所謂機能永久完全喪失係指經六個月以後其機能
    喪失者。其有效合約認定期間如下表解說如附表。（四）「經過六個月」係指自
    傷害起，要「滿足了六個月」的恢復穩定期，才能論損害賠償。被保險人亦因手
    術的失敗，視力直接下降惡化，還未滿六個月的時間已惡化到看不見景物，已達
    到了保險合約第九頁註十五項一目殘廢程度，由各家診斷書可觀視力不停的在下
    降減退。依據三軍總醫院診斷書八十七年十月二十日是未滿足六個月，視力未穩
    定期間，亦因為手術的失敗視力不斷的惡化、有傅眼科0.02診斷書可查，就可證
    明己推翻三軍診斷書，而代位了新的事實。有原證「三軍醫院及傅眼科兩家診斷
    書」對照可稽。然八十九年行政院台北醫院小於0.01以下診斷證明書，及無法復
    原之可能，因為時間的不同視力更惡化了，一樣又推翻了傅眼科0.02診斷證明，
    而又取代了新的事實。有原證「台北醫院診斷書」對照可稽。（五）上訴人憑以
    「行政院台北醫院視力小於0.01以下」診斷證明書」足以認定殘廢事實，亦滿足
    了保險合約「經過六個」的治療，且已成就了有「期限條件」的契約效力。如「
    三軍醫院診斷書」及「傅眼科0.02診斷證書」都未滿六月所以不發生合約效力，
    仍不成就合約的效果，是一般人都能理解的社會觀念。以上理由依合約第九頁附
    表一第十五項，保險人應給付一目殘廢三十五萬元請見及合約第十五條給付利息
    年利一分至清償日止請見。（六）法院是明知又故意刪除「經過」，把兩字不該
    縮減而縮減作為解釋，而採用未達六個月不成就的合約效力作為判決依據，而不
    採用合約有效的「台北醫院」診斷書作基礎，上訴人實為不干服、而且法官以「
    主觀意思作判決」明顯違背法令；無視客觀之事實存在作審查、又不得上訴救濟
    。侵害被害人的權益的不當的，難道被保險左眼該瞎，買了保險長期支付保險費
    ，事故發生了保險人又免負責意外事故。有了殘廢診斷證明，保險人也拒一目殘
    廢的給付。保險真意到底何在，法院與保險人竟玩文字戲有失公平也縱容了保險
    業，容許保險人正面詐欺社會騙取保險費，正義何存？公平不見？浪費訴訟資源
    何幸。依合約第一條：本契約的解釋，如有疑義時，以作有利於被保險人的解釋
    為準。這裡保險人無抗辯權必受合約條款之約束，法院不採上訴人辯解，違反事
    實審理，只開一庭調查程序主觀作為判基礎違背法令。（七）依保險合約第二十
    一條：「由本契約所生的權利，自得為請求之日起，經過兩年不行使而消滅」明
    文記載受害人請求權合約之期間，被保險人有權「兩年期間」之內，得依約請求
    保險金給付權利。為何法院卻解釋與約定「失明判定時間不同」則又不說明「不
    同」的理由為何．．，合約是當事人雙方的意思簽定，有決對意示表示的法效力
    ，法院越權擴大介入私權合約文義解釋，有違「事外判決」的違背法令審理原則
    。法官不能因年輕執著偏見，不採事實否認再審人辯解，以主觀判決的違法，草
    率審理有欠中立公平原則甚為明顯。綜合右例見到新證據提出再審，依民事訴訟
    法四九六、四九七、四九八、四九九、五００條提出再審之訴等語，請求廢棄原
    判決，並判令再審被告給付新台幣拾伍萬元，並自民國八十七年十一月十二日
    起至清償日止，按年息百分之十計算之利息。
二、按再審之訴，顯無理由者，得不經言詞辯論，以判決駁回之，民事訴訟法第五百
    零二條第二項定有明文。又民事訴訟法第四百九十六條第一項第十三款所謂當事
    人發見未經斟酌之證據，係指前訴訟程序事實審之言詞辯論終結前已存在之證物
    ，因當事人不知有此，致未經斟酌，現始知之者而言。若在前訴訟程序事實審言
    詞辯論終結前，尚未存在之證物，本無所謂發見，自不得以之為再審理由，最高
    法院二十九年上字第一○○五號著有判例。又依同款規定提起再審之訴，須當事
    人發現之證物，於前訴訟程序未經斟酌，且一經斟酌，即可受較有利之裁判者為
    相當，若該證物在前訴訟程序中已經斟酌，或縱經斟酌，亦不能受較有利之裁判
    者，即不得據以提起再審之訴，此觀之該款但書規定自明。
三、本件再審原告主張發現新證據及原判決事實認定漏未審酌等提起再審之訴，然依
    再審原告所提之臺灣人壽保險股份有限公司申領保險金補件及更正通知書，該通
    知書之受文者係再審原告，依該文件之發文日期八十七年十一月三日足認再審原
    告於本院八十九年保險簡上字第六號給付保險金事件辯論終結（八十九年十二月
    十四日）前即知該文件，並可提出而均未提出；況以再審原告所引該通知書記載
    「殘廢保險金待事故後六個月，再檢具矯正後視力證明之診斷證明書再行申請」
    等語，並在該通知書上附註「被告險人事故六個月後提出台北醫院診斷證明書，
    符合六個月期限外，再行申請符合要件」等字眼作為有利證據，惟查保險人在該
    通知書上所為上開記載，不過是通知被保險人之再審原告，如欲申請殘費給付之
    保險金，應於六個月後再提供診斷證明書以利申請，由此審查被保險人所提出之
    診斷證明書內容，是否符合失明認定之標準，此觀之保險契約「註１」各點即可
    得知，非謂於六個後不論診斷情形如何均可申請保險金，是關於失明之認定，仍
    應依原保險契約之約定為準，不因該事後之通知而有所變更，則再審原告所提之
    上開通知書，縱經斟酌，亦不能作為再審原告有利之裁判。至於再審原告主張原
    審有訴外裁判（再審原告誤為「事外判決」）之情形，然查，就此部分再審原告
    略述：．．．合約是當事人雙方的意思簽定，有絕對意示表示的法效力，法院越
    權擴大介入私權合約文義解釋，有違「事外判決」的違背法令審理原則云云，顯
    見再審原告就訴外裁判之定義有所誤解，況經本院查閱原審卷宗及判決，並無訴
    外裁判之情事，再審原告指原審判決訴外裁判，亦不足採。另就再審原告其餘引
    述，仍係爭執原判決所斟酌過之證據及對該判決所認定事實不滿而為之評論，另
    其餘證據如保單條款、勞工保險殘廢診斷書等均已於原審提出並經參酌，亦難認
    有何再審之理由，爰不另行一一駁述。綜上所述，再審原告所為提起再審之訴顯
    無理由，爰不經言詞辯論逕以判決駁回。
四、依民事訴訟法第五百零二條第二項、第九十五條、第七十八條，裁定如主文。
中      華      民      國    九十    年      四      月     十二     日
                          民事第四庭審判長法      官  謝明珠
                                          法      官  黃柄縉
                                          法      官  蔡政哲
右為正本係照原本作成
本判決不得上訴
中      華      民      國    九十    年      四      月     十六     日
                                          書  記  官  官碧玲


司法院資訊處製作；財團法人民間司法改革基金會備份。
